【裁判字號】    90,訴,228
【裁判日期】    900706
【裁判案由】    偽造文書
【裁判全文】
臺灣士林地方法院刑事判決                         九十年訴字第二二八號
    聲  請  人  台灣士林地方法院檢察署檢察官
    被      告  甲○○
                        現住台北市○○區○○路五十一號
                        身分證.
右列被告因偽造文書案件，經檢察官聲請簡易判決處刑（九十年度偵字第三二五四號
），本院認為不宜逕以簡易判決處刑，改依通常程序審理，判決如左：
    主  文
甲○○連續行使偽造私文書，足以生損害於公眾及他人，處有期徒刑參月，如易科罰
金以參佰元折算壹日。緩刑參年。
未扣案甲○○所有偽造之「租賃小客車在民用航空機場接載預約旅（乘）客名單上」
貳拾張），扣案之編號二一三二號收據上偽造之「華富小客車租賃有限公司、乙
○○」印文壹枚，未扣案由甲○○偽造之留存於航警局之「租賃小客車在民用航空機
場接載預約旅（乘）客名單」上偽造之「華富小客車租賃有限公司、乙○○」印文貳
拾枚均沒收。
    事  實
一、甲○○為計程車司機，於民國八十七年二月間，向華富小客車租賃有限公司（下
    稱華富公司）購買車牌ＢＢ—一二五七號自小客車，靠行於華富公司，約定甲○
    ○每月繳交華富公司新台幣（下同）一千元之靠行費，如經由華富公司介紹車趟
    ，由華富公司抽取一成車資作為傭金，並由公司開立統一發票。若由甲○○自己
    載客，車資均歸甲○○所有，惟甲○○不得擅自以公司名義開立收據。詎甲○○
    為節省回公司蓋印之時間，竟於八十七年底某日，未經華富公司及乙○○之同意
    ，在不詳地點偽刻「華富小客車租賃有限公司、乙○○」戳章，基於概括之犯意
    (一)、自八十七年底起至八十九年十月止，先後二十次將偽刻之印戳蓋於「租賃小
    客車在民用航空機場接載預約旅（乘）客名單」之私文書上，偽造「華富小客車
    租賃有限公司、乙○○」之印文，並將該偽造之私文書交予航警局之執勤警員備
    查而行使之（一式二份，一份由航警局留存備查，另一份由航警局發還甲○○）
    ，足以生損害於華富公司、乙○○及航警局管理車輛之正確性。(二)、於八十九年
    十月一日搭載台灣三星電子股份有限公司（下稱三星公司）之客戶至淡水高爾夫
    球場後，三星公司員工王修美打電話給甲○○，要求車資收據上需蓋公司章，甲
    ○○遂於台北市○○區○○路五十一號住處將偽刻之印戳蓋於編號二一二三
    號收據之私文書上，偽造「華富小客車租賃有限公司、乙○○」之印文，並將偽
    造之私文書寄交予台灣三星股份有限公司而行使之。足以生損害於華富公司、乙
    ○○。
二、案經被害人華富小客車租賃有限公司及乙○○訴請臺灣士林地方法院檢察署檢察
    官偵查後聲請簡易判決處刑。
     理  由
一、右揭事實，業據被告甲○○於偵審中坦承不諱，核與告訴人乙○○指訴之情節相
    符，復經證人即台灣三星股份有限公司之員工王秋美結證屬實，並有編號二
    一三二號收據原本、民用航空機場接載旅客名單影本各在卷可資佐證。被告罪證
    明確，犯行堪予認定，應依法論科。
二、核被告甲○○所為，係犯刑法第二百十六條、第二百十條之行使偽造私文書罪。
    其偽刻「華富小客車租賃有限公司、乙○○」印章，偽造「華富小客車租賃有限
    公司、乙○○」印文，係屬偽造「租賃小客車在民用航空機場接載預約旅（乘）
    客名單」及收據私文書之部分行為，均不另論罪；其偽造私文書後持以行使，偽
    造私文書之低度行為，為行使之高度行為所吸收，應僅論以行使偽造私文書罪。
    又被告先後多次犯行，時間緊接，構成要件相同，顯係基於概括犯意為之，應依
    連續犯之規定論以一罪，並加重其刑。又檢察官聲請簡易判決處刑書雖僅敘及被
    告行使偽造收據私文書之犯行，而未論及被告行使偽造「租賃小客車在民用航空
    機場接載預約旅（乘）客名單」之私文書之犯行，惟因該部分之犯行與已聲請簡
    易判決處刑之犯行有裁判上一罪之連續犯關係，本院自得一併審理。爰審酌被告
    之素行、犯罪之動機、目的、手段、所造成之損害及其犯罪後之態度良好，並與
    告訴人達成民事和解等一切情狀，量處如主文所示之刑。又按行為後法律有變更
    者，適用裁判時之法律。但裁判前之法律有利於行為人者，適用最有利於行為人
    之法律，刑法第二條第一項定有明文。有關刑法第四十一條關於易科罰金之規定
    ，業經立法院於九十年一月四日修正通過，並經總統於同年月十日明令公布，並
    於同年月十二日生效施行，觀諸上開修正後得易科罰金之規定：「犯最重本刑為
    五年以下有期徒刑以下之刑之罪，而受六個月以下有期徒刑或拘役之宣告，因身
    體、教育、職業、家庭之關係或其他正當事由，執行顯有困難者，得以一元以上
    三元以下折算一日，易科罰金。但確因不執行所宣告之刑，難收矯正之效，或難
    以維持法秩序者，不在此限。」較修正前同條所定：「犯最重本刑為三年以下有
    期徒刑以下之刑之罪，而受六月以下有期徒刑或拘役之宣告，因身體、教育、職
    業、家庭之關係，執行顯有困難者，得以一元以上三元以下折算一日，易科罰金
    」之內容顯然有利於被告。本件被告既係犯最重本刑為五年以下有期徒刑之本罪
    ，且量處有期徒刑三月，揆諸前揭說明，自應依修正後刑法第四十一條第一項前
    段規定，諭知如易科罰金以銀元三百元折算一日。又被告前未曾受有期徒刑以上
    刑之宣告，有台灣高等法院被告全國前案紀錄表在卷可稽。其因一時失慮，偶罹
    刑典，事後已坦承犯行，深具悔意，經此刑之宣告後，應知警惕而無再犯之虞，
    本院因認暫不執行其刑為當，予以宣告緩刑三年，用啟自新。被告偽刻之印章，
    業已滅失，毋庸宣告沒收。未扣案之由甲○○保管之偽造之「租賃小客車在民用
    航空機場接載預約旅（乘）客名單」二十張（被告雖無稱約二、三十張，應認係
    二十張，最有利於被告）係被告所有供犯罪所用之物，復無證據證明業已滅失，
    應依刑法第三十八條第一項第二款宣告沒收。又扣案之編號二一三二號收據
    上偽造之「華富小客車租賃有限公司、乙○○」印文一枚及未扣案之留存於航警
    局之「租賃小客車在民用航空機場接載預約旅（乘）客名單」上偽造之「華富小
    客車租賃有限公司、乙○○」印文二十枚，均應依刑法第二百十九條之規定宣告
    沒收。
據上論斷，應依刑事訴訟法第四百五十二條、第二百九十九條第一項前段，刑法第二
條第一項前段、第二百十六條、第二百十條、第五十六條、第四十一條第一項前段、
第二百十九條、第三十八條第一項第二款、第七十四條第一款，判決如主文。
本案經檢察官陳文哲到庭執行職務
中      華      民      國    九十        年    七      月      六      日
                                      臺灣士林地方法院刑事第二庭
                                          法  官
右正本證明與原本無異
如不服本判決應於送達後十日內向本院提出上訴狀
                                          書記官
中      華      民      國      九十      年    七      月      六      日
附錄本案論罪科刑法條全文
第二百十條
偽造、變造私文書，足以生損害於公眾或他人者，處五年以下有期徒刑。
第二百十六條
行使第二百十條至第二百十五條之文書者，依偽造、變造文書或登載不實事項或使登


司法院資訊處製作；財團法人民間司法改革基金會備份。
